臺灣臺北地方法院民事判決　　　　　　 100年度訴字第2349號
原　　　告　黃　琰
訴訟代理人　李怡卿律師
被　　　告　汪若愚
訴訟代理人　古翊伶
上列當事人間請求返還借款事件，本院於中華民國100年9月1
日言詞辯論終結，判決如下：
    主      文
被告應給付原告新臺幣壹佰伍拾捌萬零壹佰柒拾捌元，及其中新
臺幣壹佰肆拾萬元，自民國一百年一月二十五日起，其中新臺幣
壹拾捌萬零壹佰柒拾捌元，自民國一百年五月二十一日起，均至
清償日止，按年息百分之五計算之利息。
訴訟費用由被告負擔。
本判決於原告以新臺幣伍拾萬元供擔保後，得假執行。但被告
以新臺幣壹佰伍拾捌萬零壹佰柒拾捌元，為原告預供擔保，得免
為假執行。
    事實及理由
壹、程序方面：
    按訴狀送達後，原告不得將原訴變更或追加他訴，但擴張或
    減縮應受判決事項之聲明者，不在此限，民事訴訟法第255
    條第1項第3款定有明文。經查，原告於聲請支付命令時，訴
    之聲明為：「被告應給付原告新臺幣（下同）1,400,000元
    ，及自支付命令聲請狀繕本送達之翌日起至清償日止，按年
    息5%計算之利息。」，嗣於民國100年5月20日具狀將訴之聲
    明變更為：「一、被告應給付原告1,580,178元，及其中1,
    400,000元部分，自支付命令聲請狀繕本送達之翌日起，其
    中180,178元部分，自民事追加起訴狀繕本送達之翌日起，
    均至清償日止，按年息5%計算之利息。二、願供擔保請准宣
    告假執行。」（本院卷第28頁），原告所為訴之變更，核屬
    擴張應受判決事項之聲明，揆諸前揭規定，尚無不合。
貳、實體方面：
一、原告主張：被告於97年3月25日、同年8月13日分別向原告借
    款400,000元、1,000,000元，約定於99年7月10日、99年12
    月30日清償，並分別交付票號AP0000000號、AP0000000號，
    發票人均為訴外人台北市私立長春幼稚園汪若愚、發票日均
    為99年12月30日之支票2紙（下稱系爭支票）予原告，詎系
    爭支票屆期提示均未獲付款。被告再於98年9月間，請求原
    告以其持有之銀行現金卡向訴外人萬泰商業銀行股份有限公
    司（下稱萬泰銀行）借款310,000元，並約定由原告將該款
    項轉借予被告，被告則應按月將每月應清償之利息及本金匯
    至原告萬泰銀行現金卡帳戶內，如有一期未付，視同全部到
    期；詎被告自100年1月6日起即未依約清償，計尚有180,178
    元未清償。綜上，被告向原告借款之金額，均已屆清償期，
    總計尚有1,580,178元（計算式：400,000元＋1,000,000元
    ＋180,778元＝1,580,178元）未清償，爰依消費借貸之法律
    關係提起本件訴訟。並聲明：(一)如主文第一項所示。(二)願供
    擔保請准宣告假執行。
二、被告則以：原告自94年起即以高於三分之複利高利貸借貸金
    錢予被告周轉，兩造原約定每一年換票，待被告處理房地產
    後即償還借款，期間被告曾提出分期償還或以房地產抵債，
    但均不為原告所接受。又原告明知被告戶頭存款不足，仍故
    意提示系爭支票，影響被告之銀行信用，更向法院聲請假扣
    押被告唯一之自用住宅，而被告所經營之台北市私立長春幼
    稚園亦於98年2月倒閉，至今均無任何收入。被告雖同意償
    還積欠原告之借款，惟請求給予被告分期7年清償借款，並
    解除假扣押等語，資為抗辯。並聲明：(一)原告之訴及假執行
    之聲請均駁回。(二)如受不利之判決，願供擔保請准宣告免為
    假執行。
三、得心證之理由：
  (一)按稱消費借貸者，謂當事人一方移轉金錢或其他代替物之所
    有權於他方，而約定他方以種類、品質、數量相同之物返還
    之契約；又借用人應於約定期限內，返還與借用物種類、品
    質、數量相同之物，民法第474條第1項、第478條前段分別
    定有明文。次按當事人主張之事實，經他造於準備書狀內或
    言詞辯論時或在受命法官、受託法官前自認者，無庸舉證，
    民事訴訟法第279條第1項亦有明文。
  (二)經查，原告主張被告向其借款1,580,178元，均已屆清償期
    ，而被告尚未清償等事實，業據其提出匯款單、支票、退票
    單、被告簽立之借據、萬泰銀行交易明細表等件影本為證（
    本院卷第30至33頁、第68、69頁），其主張核與上開證物相
    符；又被告亦自承確有向原告借款1,580,178元未清償（本
    院卷第64頁反面），堪認原告之主張為真實。至被告雖辯稱
    原告歷年來均收取高額利息及要求分期清償或以房地產抵債
    等語，然兩造約定應付利息之利率，如有超過年息20%者，
    僅原告就超過部分之利息，無請求權，非謂該約定為當然無
    效，而原告是否願接受被告分期清償或以房地產抵債，亦屬
    債權人之權利，均無礙於被告確有向原告借款1,580,178元
    ，而尚未清償之事實，是被告所辯，委無足取。從而，原告
    依消費借貸之法律關係，請求被告應給付原告1,580,178元
    ，及其中1,400,000元部分，自支付命令繕本聲請狀送達之
    翌日即100年1月25日起，其中180,178元部分，自民事追加
    起訴狀繕本送達之翌日即100年5月21日起，均至清償日止，
    按年息5%計算之利息，為有理由，應予准許。
四、兩造均陳明願供擔保，聲請宣告假執行或免為假執行，爰分
    別酌定相當擔保金額，予以准許。
五、據上論結，本件原告之訴為有理由，依民事訴訟法第78條、
    第390條第2項、第392條第2項，判決如主文。
中    華    民    國    100    年    9    月    9    日
                  民事第四庭    審判長法  官  張瑜鳳

                                      法  官  陳靜茹
                                      法  官  林怡伸
以上正本係照原本作成。
如對本判決上訴，須於判決送達後20日內向本院提出上訴狀。
如委任律師提起上訴者，應一併繳納上訴審裁判費。
中    華    民    國    100    年    9    月    9    日
                                      書記官  楊雅雯